【裁判字號】    99,台上,5427
【裁判日期】    990831
【裁判案由】    違反證券交易法等罪
【裁判全文】
最高法院刑事判決            九十九年度台上字第五四二七號
上  訴  人  台灣高等法院台中分院檢察署檢察官
上  訴  人
即  被  告  戊○○原名石曜郎.
選任辯護人  許文彬律師
            林永頌律師
            陳怡君律師
上  訴  人
即  被  告  己○○
選任辯護人  劉錦勳律師
            賴鴻鳴律師
上  訴  人
即  被  告  壬○○
選任辯護人  徐盛國律師
上  訴  人
即  被  告  丙○○原名賴惠伶.
            丁○○原名黃祝）.
            庚○○原名曾世芳.
            辛○○
上  訴  人
即被告甲○
○  之配偶  辰○○
被      告  甲○○
選任辯護人  黃俊達律師
            粘怡華律師
被      告  癸○○
            子○○
共      同
選任辯護人  王有民律師
被      告  乙○○
            丑○○
            寅○○
            卯○○
上列上訴人等因被告等違反證券交易法等罪案件，不服台灣高等
法院台中分院中華民國九十八年六月三十日第二審更審判決（九
十六年度金上重更(二)字第三八號，起訴案號：台灣台中地方法院
檢察署八十七年度偵字第二六二六八「原判決誤載為二六六二八
」、二六二九０、二六二九一、二六四七五、二六七一六、二六
八四八、二六八四九、二六九六九、二七一九五、二七三三三、
二七三六一、二七三八六、二七三八七、二七四五八、二七四五
九號、八十八年度偵字第八二八、一四一六、一六八一「原判決
誤載為一六八三」、三三二０、三五三一、三九八七、四三二七
、四三二九、四五一０號），提起上訴，本院判決如下：
    主  文
原判決關於甲○○、丁○○、戊○○、壬○○、己○○、丙○○
、寅○○、卯○○、丑○○、庚○○、辛○○部分均撤銷，發回
台灣高等法院台中分院。
其他上訴駁回。
    理  由
壹、撤銷發回（甲○○、丁○○、戊○○、壬○○、己○○、丙
    ○○、寅○○、卯○○、丑○○、庚○○、辛○○）部分：
一、甲○○、丁○○、戊○○違反證券交易法第一百五十五條第
    一項第四款規定及壬○○部分：
本件原判決認定上訴人即被告丁○○（原名黃祝）、戊○○（原
名石曜郎）、壬○○、被告甲○○分別有原判決事實欄貳、、
肆所記載之犯罪事實，因而撤銷第一審關於此部分之科刑判決，
改判依刑法第五十五條想像競合犯、民國九十五年七月一日修正
施行前刑法第五十六條連續犯、第五十五條牽連犯之規定，從一
重分別論處甲○○、丁○○、石曜郎、壬○○共同違反對於在證
券交易所上市之有價證券，不得有意圖抬高集中交易市場順大裕
股份有限公司（下稱順大裕公司）股票（下稱順大裕股票）交易
價格，以他人名義，對順大裕股票之有價證券，連續以高價買入
之規定各罪刑（甲○○量處有期徒刑七年，褫奪公權十年；丁○
○量處有期徒刑三年六月；石曜郎量處有期徒刑三年十月；壬○
○量處有期徒刑二年），固非無見。
惟查：(一)修正前刑法第五十五條規定之牽連犯，係指行為者意念
中祇欲犯某罪，而其實施犯罪之方法，或其實施犯罪之結果，觸
犯行為人目的行為以外之其他罪名而言。牽連犯之數行為間，有
無方法或結果行為與目的行為之牽連關係存在，並應參酌行為時
客觀之事實，以為決定，亦即在客觀上認其方法或結果行為，與
犯罪之目的行為，有不可分離之直接密切關係，始克成立（本院
七十九年台上字第五四七號判例參照）。如數行為間並無上述牽
連關係存在，自應依數罪併罰論擬，始為適法。原判決理由說明
甲○○、丁○○所犯行為時證券交易法第一百七十一條（包括違
反第二十條第一項、第一百五十五條第一項第四款）、第一百七
十四條第一項第一款、第五款、刑法第三百四十二條第一項、第
二項等各罪間，有方法結果之牽連關係，均應依修正前刑法第五
十五條之牽連犯規定，從一重之行為時（按即七十七年一月二十
九日修正公布）證券交易法第一百七十一條之高價買入證券罪處
斷（見原判決第五０二至五０八頁）。但原判決認定甲○○、丁
○○分別違反行為時證券交易法第二十條第一項、第一百五十五
條第一項第四款規定，各犯同法第一百七十一條之罪，係指甲○
○、丁○○以不實之公開說明書，為順大裕公司辦理現金增資、
發行無擔保可轉換公司債，致一般投資大眾陷於錯誤，因而購買
順大裕股票或公司債（見原判決第一０至一三頁），或意圖拉抬
順大裕股票，而連續以高價買入順大裕股票（見原判決第五二至
五五頁）；甲○○、丁○○所犯行為時證券交易法第一百七十四
條第一項第一款、第五款之罪，乃指提供順大裕公司不實公開說
明書、財務報告或未為背書保證之公告，誘使一般投資大眾繼續
購買順大裕股票（見原判決第一三、一四頁）；甲○○、丁○○
所犯刑法第三百四十二條第一項（第二項）之背信既遂（未遂）
罪，則指台中商業銀行股份有限公司（原名台中區中小企業銀行
股份有限公司，下稱台中商銀）不依規定貸款予知慶投資有限公
司等多家公司，及違背任務使用台中商銀之資金購買順大裕股票
（見原判決第一四至五二頁）等犯罪事實。倘若無訛，甲○○等
人係早於八十七年三、四月間，即以不實之公開說明書、財務報
告等，為順大裕公司辦理現金增資、發行無擔保可轉換公司債，
誘使一般投資大眾購買。又甲○○係在八十七年十月間，方始擔
任台中商銀董事長，得以於同年十一月間，違背其任務，使台中
商銀不依規定貸款予知慶投資有限公司等多家公司，並於八十七
年十一月間，違背其任務，使用台中商銀之資金購買順大裕股票
。且依原判決認定之資金流向，甲○○等人先後不法取得之財物
，其用途多端，並非完全使用在購買順大裕股票或台中商銀股票
而已（例如包括償還順大裕公司之銀行貸款、購買無記名可轉讓
定期存單、短期票券、單純流入人頭帳戶等，見原判決第一一、
一二頁），似難認僅係單純為甲○○所組「廣三集團」籌措、調
度投資股市資金所為。依原判決事實之認定，上述各犯罪行為間
不惟先後有別，即犯意之萌生亦有前後之分，甚至部分犯罪行為
終了之後，始另行起意再犯他罪，能否謂甲○○、丁○○於意念
中祇欲犯某罪，於依序實行同一犯罪計畫中，其方法或結果行為
，觸犯目的行為以外之其他罪名而已？原判決對於甲○○、丁○
○所犯上述各罪之數行為間，其間究有何方法或結果行為與目的
行為之牽連關係存在？客觀上犯罪之方法或結果行為，與犯罪之
目的行為間，有如何不可分離之直接密切關係？得否全數論以牽
連犯而從一重處斷？並未詳加論斷說明。原判決遽認甲○○、丁
○○所犯上述各罪，概屬牽連犯，僅從一重論以高價買入證券罪
，而非論以數罪併罰之罪責，依上開說明，難謂適法。(二)刑法關
於正犯、幫助犯之區別，係以其主觀之犯意及客觀之犯行為標準
，凡以自己犯罪之意思而參與犯罪，無論其所參與者是否係犯罪
構成要件之行為，皆為正犯。以幫助他人犯罪之意思而參與犯罪
，其所參與者，苟係犯罪構成要件之行為，亦為正犯。以幫助他
人犯罪之意思而參與犯罪，所參與者又為犯罪構成要件以外之行
為，則為幫助犯。本件原判決事實欄內認定壬○○係「廣三集團
」所屬台中商銀之員工，與甲○○、張小華、丁○○、戊○○共
同基於操縱、拉抬順大裕股票價格之犯意聯絡，由戊○○負責順
大裕股票「買盤」，壬○○負責順大裕股票「賣盤」，利用他人
之股票交易帳戶，自八十七年十一月四日起，至同年月二十三日
止，連續以高價「買入」順大裕股票，以拉抬順大裕股票價格（
見原判決第五二至五五頁）；理由中說明壬○○與甲○○、張小
華、丁○○、戊○○就此有犯意聯絡及行為分擔，應論以共同正
犯等語（見原判決第三七八至三八０頁、第五０九、五一０頁）
。而原判決理由已援引卷內事證，說明「廣三集團」買賣順大裕
股票，係由甲○○、張小華、丁○○主導，由戊○○、壬○○分
別向各證券商下單「買」「賣」等情（見原判決第三五七至三七
八頁）。又原判決事實欄內係認定甲○○等人共同意圖抬高順大
裕股票價格，連續以高價「買入」順大裕股票，僅酌量「賣出」
順大裕股票（見原判決第五四頁）。究竟有無連續低價「賣出」
順大裕股票行為，事實尚不明確，是否該當於證券交易法第一百
五十五條第一項第一款有關「意圖壓低集中交易市場某種有價證
券之交易價格，自行或以他人名義，對該有價證券連續以低價賣
出」之犯罪構成要件？仍有疑問。倘壬○○係任職台中商銀，領
取固定薪資，單純奉命行事，而與交易順大裕股票之盈虧無涉，
則壬○○究係以自己犯罪或幫助他人犯罪之意思而參與犯罪？有
無參與高價買入證券罪之犯罪構成要件行為？自應加以辨明。此
攸關認定壬○○究應成立高價買入證券罪之正犯或幫助犯，與法
律之正確適用及壬○○之利益有重大關係，應有調查明白之必要
。原審未遑詳為調查、審認，亦未進一步說明所憑之證據及其認
定之理由，即遽認壬○○係以自己犯罪之意思而參與犯罪，因而
論以共同正犯，難認允洽。(三)甲○○、戊○○行為後，證券交易
法第一百七十一條迭於八十九年七月十九日、九十三年四月二十
八日、九十五年五月三十日（九十九年六月二日）修正公布；又
銀行法第一百二十五條之二於八十九年十一月一日增訂公布，證
券交易法第一百七十一條第一項第三款、銀行法第一百二十五條
之二之背信罪，均為刑法第三百四十二條之背信罪之特別規定，
應優先適用。本件原判決事實欄、一、二所載犯行，係認甲○
○成立刑法之背信罪；事實欄、四所載犯行，則認甲○○與戊
○○共犯刑法之背信罪（見原判決第五０二、五０三，五０九頁
）。而原判決既認定甲○○係台中商銀董事長即負責人，甲○○
、戊○○與台中商銀董事、依證券交易法發行有價證券之順大裕
公司之董事共同犯罪，本均該當於上開背信罪之特別規定之犯罪
構成要件。原判決未為說明上開法律修正之比較適用，即逕認甲
○○、戊○○均係犯刑法之背信罪，有欠妥適。本院前次發回意
旨業已指摘及此，原判決仍未為必要之論說明，自屬可議。(四)
原判決認定戊○○就事實欄、四所記載之背信犯行，與台中商
銀董事長甲○○、總經理兼董事張輝雄、信託部經理王一雄有犯
意聯絡及行為分擔；理由中卻說明戊○○與甲○○、王一雄有犯
意聯絡及行為分擔（見原判決第五０九頁），而未及於張輝雄，
已有疏誤。又戊○○並非台中商銀員工，倘係單純依台中商銀董
事長甲○○之指示，下單買入順大裕股票，並非從中獲利，其是
否知悉此舉屬於違背任務之行為，而與甲○○、張輝雄、王一雄
等人有共同背信之犯意聯絡，自應加辨明。原判決理由並未詳為
說明戊○○與甲○○、張輝雄、王一雄有背信之犯意聯絡所憑之
證據及其認定之理由（見原判決第三０七至三三六頁），亦嫌判
決理由不備。(五)被告以外之人於審判外之言詞或書面陳述，除法
律有規定者外，不得作為證據，刑事訴訟法第一百五十九條第一
項定有明文。所謂法律有規定者，包括同法第一百五十九條之一
至之五所規定傳聞證據具有證據能力之例外情形。故如欲採被告
以外之人於審判外之言詞或書面陳述為證據者，必須符合法律所
規定之例外情形，方得認其於審判外之陳述有證據能力，並須於
判決具體說明其符合傳聞證據之例外情形及得心證理由，否則即
有採證違反證據法則及判決理由不備之違誤。又刑事訴訟法第一
百五十九條之五第二項規定「當事人、代理人或辯護人於法院調
查證據時，知有第一百五十九條第一項不得為證據之情形，而未
於言詞辯論終結前聲明異議者，視為有前項之同意」，擬制其等
放棄反對詰問權，默示同意傳聞證據取得證據能力之效果。此攸
關被告防禦權之行使及法院認事用法之合法性，適用上自應審慎
認定其是否具備「知不得為證據」、「未聲明異議」及「法院認
為適當」等要件。本件卷附台灣證券交易所股份有限公司（下稱
證交所）八十七年十二月二十四日台證密字第四一九０八號函
及所附分析報告、九十二年二月二十七日台證密字第０九二００
０三六三九號函及所附分析表、九十二年四月八日台證密字第０
九二０００五二六七號函及所附分析情形表，均係被告以外之人
於審判外之書面陳述。原判決援引上開證交所函及附件，作為認
定甲○○、丁○○、戊○○、壬○○違反行為時證券交易法第一
百五十五條第一項第四款之規定，而犯同法第一百七十一條之罪
之犯罪事實之重要證據（見原判決第三五一至三五四頁）。乃原
判決僅簡略說明其所引文書證據，檢察官、被告及其選任辯護人
於原審均未聲明異議，經審酌該等證據之作成，均無不當，取得
亦無不法，符合刑事訴訟法第一百五十九條之五之規定，具有證
據能力等語（見原判決第六二、六八頁），而未就上開證交所函
及附件，如何符合「知不得為證據」、「未聲明異議」及「法院
認為適當」要件之具體情形，為必要之闡述，揆之上述說明，難
認適法。
二、甲○○、丁○○、戊○○違反洗錢防制法，及己○○、丙○
    ○、庚○○、辛○○、寅○○、卯○○、丑○○部分：
本件原判決認定甲○○、丁○○、戊○○及上訴人即被告己○○
、丙○○、庚○○、辛○○、被告寅○○、卯○○、丑○○分別
有原判決事實欄伍所記載之犯罪事實，因而撤銷第一審關於此部
分之科刑判決，改判論處甲○○掩飾、隱匿因自己重大犯罪所得
財物（量處有期徒刑五年）；丁○○、戊○○、己○○、丙○○
、庚○○、辛○○、寅○○、卯○○、丑○○共同掩飾、隱匿因
他人重大犯罪所得財物各罪刑（依序量處有期徒刑二年二月、二
年、三年二月、二年四月、十月、十月、五月、五月、四月），
並諭知相關之從刑，暨適用中華民國九十六年罪犯減刑條例之規
定，就庚○○、辛○○、寅○○、卯○○、丑○○部分，均減其
宣告刑二分之一，及諭知有期徒刑如易科罰金之折算標準，固非
無見。
惟查：(一)有罪判決書記載之事實，為判斷其適用法令當否之準據
，應將法院依職權認定與論罪科刑有關之事實，凡犯罪之時間、
地點、方法、態樣，以及適用法律有關之事項，均應為詳實之記
載，然後於理由內逐一說明其憑以認定之證據，並使事實認定與
理由說明，互相適合，方為合法。倘若事實未有記載，而理由加
以說明，或事實已有記載，而理由未予說明，或事實認定與理由
說明，不相一致，或事實或理由欄內之記載，前後齟齬，或事實
認定與所採之證據不相適合，按諸刑事訴訟法第三百七十九條第
十四款規定，均為判決不載理由，或所載理由矛盾，其判決當然
違背法令。查(1)原判決事實欄內認定甲○○因（證券）詐欺（按
指原判決事實欄貳所記載之犯罪事實）、背信（按指原判決事實
欄所記載之犯罪事實）、抬高順大裕股票價格（按指原判決事
實欄肆所記載之犯罪事實）等犯罪所得財物，合計新台幣（下同
）八十五億八千三百九十一萬七千二百八十元，扣除由丁○○等
人掩飾、隱匿之二十四億九千一百六十二萬三千元，及未經掩飾
、隱匿之八千九百十一萬二千三百二十元，其餘財物（按應係八
十四億九千四百八十萬四千九百六十元）由甲○○以不詳犯意，
接續為掩飾、隱匿行為等情（見原判決第五六頁），因而論以甲
○○犯洗錢防制法第十一條第一項之掩飾、隱匿因自己重大犯罪
所得之罪（見原判決第四、五０三頁）。但原判決認定甲○○犯
罪所得財物合計八十五億八千三百九十一萬七千二百八十元等情
，並未詳為說明所憑依據（見原判決第四一一至四一三頁），已
嫌判決理由不備。又原判決事實欄內就甲○○犯掩飾、隱匿因自
己重大犯罪所得罪之具體時間、地點及方法等與適用法律有關之
重要事項，俱未明確認定，於理由中亦未明所憑之證據及其認
定之理由，亦有判決理由不備之違法。(2)原判決認定丁○○、戊
○○所犯高價買入證券罪部分，與甲○○均為共同正犯（見原判
決第五０四頁），又認丁○○、戊○○共同掩飾、隱匿犯高價買
入證券罪之該部分犯罪所得財物三億零一百五十二萬元，係掩飾
、隱匿「他人」重大犯罪所得財物（見原判決第五、五六、五七
、五０七、五０九頁），難謂無判決理由矛盾之違法。(二)證券交
易法第一百七十四條第一項第一款、第五款之罪、刑法第三百四
十二條第一項之背信罪，均不在甲○○行為時即八十五年十月二
十三日制定公布洗錢防制法第三條所定重大犯罪之列。掩飾、隱
匿自己犯上述各罪所得財物，應不成立九十二年二月六日修正公
布洗錢防制法第十一條第一項（修正前第九條第一項）之罪。原
判決將甲○○犯證券交易法第一百七十四條第一項第一款、第五
款之罪、刑法之背信罪所得財物部分，計入掩飾、隱匿因自己犯
罪所得財物，併予論以九十二年二月六日修正公布洗錢防制法第
十一條第一項之罪，不無判決適用法則不當之可議。(三)九十二年
二月六日修正前洗錢防制法第十二條第一項（修正後洗錢防制法
第十四條第一項）規定：「犯本法（第十一條）之罪者，其因犯
罪所得財物或財產上利益，『除應發還被害人或第三人者外』，
不問屬於犯人與否，沒收之。如全部或一部不能沒收時，追徵其
價額或以其財產抵償之。」此乃關於沒收之特別規定，並於全部
或一部不能「沒收」時，追徵其價額或以其財產抵償之。其立法
方式，與貪污治罪條例第十條第一項、第二項所規定：「犯第四
條至第六條之罪者，其所得財物，應予追繳，並依其情節分別沒
收或發還被害人（第一項）。前項財物之全部或一部無法追繳時
，應追徵其價額，或以其財產抵償之（第二項）。」已明示所得
財物，應予追繳，並依其情節分別「沒收」或「發還被害人」者
不同。則犯洗錢防制法（第十一條）之罪者，其因犯罪所得財物
或財產上利益，應發還被害人或第三人者，自不能宣告沒收，亦
無庸於判決主文宣告發還被害人或第三人，僅於理由中明應發
還被害人或第三人之意旨即可。本件原判決事實欄內係認定甲○
○掩飾、隱匿自己犯詐欺、背信、高價買入證券罪所得財物八十
四億九千四百八十萬四千九百六十元；丁○○、戊○○、己○○
、丙○○及張小華共同掩飾、隱匿甲○○犯高價買入證券罪所得
財物三億零一百五十二萬元；己○○、庚○○及辛○○共同掩飾
、隱匿甲○○犯高價買入證券罪所得財物四億零三十九萬一千元
、二億九千九百四十二萬元；己○○、寅○○、卯○○、丑○○
、藍雅華共同掩飾、隱匿甲○○犯高價買入證券罪所得財物二十
億零二十一萬零七千元等情（見原判決第五六至六０頁）。原判
決理由雖說明原判決附表（下稱附表）六所示之人，其中張克俊
等四百十六人係誤信順大裕公司之公開說明書而認購順大裕公司
現金增資股票，其中蘇坤生等一百八十八人係誤信順大裕公司之
財務報告而買入順大裕股票，經民事判決損害賠償確定者（見原
判決第四八九頁）。然其他認購或買入順大裕股票、公司債，而
未提起民事訴訟者，或甲○○另犯違反證券交易法等罪之被害人
（例如順大裕公司、相關證券經紀商），是否不屬犯洗錢防制法
之罪之被害人？則上述甲○○、丁○○、戊○○、己○○、丙○
○、庚○○、辛○○、寅○○、卯○○、丑○○等人（下稱甲○
○等十人）犯洗錢防制法之罪所得財物之「被害人」，似不限於
附表六所示之人，其有無應發還之「第三人」，亦欠明確。又九
十二年二月六日修正前洗錢防制法第十二條第一項（修正後洗錢
防制法第十四條第一項）所稱之被害人，應係指該重大犯罪之被
害人而言。依原判決認定之犯罪事實，台中商銀係甲○○犯刑法
之背信罪之被害人，而（行為時）證券交易法第一百七十四條第
一項第一款、第五款之罪、刑法第三百四十二條第一項之背信罪
，均不屬洗錢防制法所定之重大犯罪，已如前述。則台中商銀是
否屬於甲○○等十人犯洗錢防制法之罪之被害人，而得以適用洗
錢防制法之規定予以發還，自應加以辨明。原審未能詳為調查、
審認，即遽為分別諭知甲○○等十人犯洗錢防制法之罪所得財物
除應發還被害人台中商銀及附表六所示之張克俊等人者外，沒收
之，如全部或一部不能沒收時，以其財產抵償之（見原判決第四
至六頁），揆之上述說明，自非適法。本院前次發回意旨已就此
詳予指明，原判決仍未予究明，致瑕疵依然存在，尤有未洽。(四)
甲○○等十人行為後，洗錢防制法已迭於九十二年二月六日、九
十五年五月三十日、九十六年七月十一日、九十七年六月十一日
、九十八年六月十日修正公布。原判決僅說明其中九十二年二月
六日之修正情形，而未為上述法律修正之比較適用（見原判決第
五００頁），即適用九十二年二月六日修正前洗錢防制法第九條
第一項，或九十二年二月六日修正後洗錢防制法第十一條第一項
之規定，分別論處甲○○等十人罪刑，有欠妥適，併予指明。
三、以上，或係檢察官、甲○○、丁○○、戊○○、壬○○、己
○○、丙○○、曾宇宸、辛○○上訴意旨所指摘，或為本院得依
職權調查之事實，且原判決之上述違法，已影響於事實之確定，
本院無從自為判決，應認原判決關於甲○○、丁○○、戊○○、
壬○○、己○○、丙○○、庚○○、辛○○、寅○○、卯○○、
丑○○部分，仍均有撤銷發回更審之原因。又原判決認定甲○○
、戊○○牽連所犯背信罪部分，係刑事訴訟法第三百七十六條第
五款所定不得上訴於第三審法院之罪之案件，基於審判不可分原
則，併予發回。再台灣台中地方法院檢察署以九十九年七月十六
日中檢輝忠98偵23545字第101989 號函檢送該署九十八年度偵字
第二三五四五號甲○○違反證券交易法案卷六宗、九十九年八月
十日中檢輝忠99偵16238字第111042 號函檢送該署九十九年度偵
字第一六二三八號丁○○背信案卷六宗，以甲○○、丁○○涉犯
刑法第三百四十二條第一項之背信罪嫌，與本件有連續犯之裁判
上一罪關係，而移請本院併案審理部分（見台灣台中地方法院檢
察署上開函所附該署檢察官九十八年度偵字第二三五四五號、九
十九年度偵字第一六二三八號移送併辦意旨書）。究竟各該部分
與本件有無裁判上或實質上一罪關係？是否為起訴效力所及？案
經發回，應一併審酌及之，附此明。
貳、上訴駁回（乙○○、癸○○、子○○）部分：
一、乙○○部分：
按刑事訴訟法第三百七十七條規定，上訴於第三審法院，非以判
決違背法令為理由，不得為之。是提起第三審上訴，應以原判決
違背法令為理由，係屬法定要件。如果上訴理由書狀並未依據卷
內訴訟資料，具體指摘原判決不適用何種法則或如何適用不當，
或所指摘原判決違法情事，顯與法律規定得為第三審上訴理由之
違法情形，不相適合時，均應認其上訴為違背法律上之程式，予
以駁回。本件原判決認定被告乙○○有原判決事實欄所記載之犯
罪事實，已明所憑之證據及其認定之理由（見原判決第三八五
至三九三頁）。對於乙○○所辯：伊任職「廣三集團」，雖有出
借銀行帳戶予「廣三集團」總裁甲○○使用，但不知有不法使用
之情，仍不能因此即認伊有幫助甲○○拉抬順大裕股價之犯意云
云，何以不足採取，亦已憑卷內證據資料，於理由內詳為指駁說
明（見原判決第三八六至三九三頁）。並明乙○○係幫助犯，
應依刑法第三十條第二項之規定，減輕其刑（見原判決第五０八
、五０九頁）。因而撤銷第一審關於乙○○部分不當之科刑判決
，改判就起訴之犯罪事實，變更檢察官所引應適用之法條，論處
乙○○幫助違反對於在證券交易所上市之有價證券，不得有意圖
抬高集中交易市場順大裕股票之交易價格，以他人名義，對順大
裕股票，連續以高價買入之規定之罪刑（量處罰金「銀元」六萬
九千元），並適用中華民國九十六年罪犯減刑條例之相關規定，
減其宣告刑二分之一，暨諭知罰金如易服勞役之折算標準，並
明不能證明乙○○有其餘被訴背信、洗錢、違反證券交易法、銀
行法、行使業務登載不實文書等犯行，惟檢察官認為此與論罪科
刑部分，有牽連犯之裁判上一罪關係，爰不另為無罪之諭知（見
原判決第五三三至五四０頁）。原判決所為論斷，與卷內證據資
料相符，從形式上觀察，並無何違背法令之情形存在。檢察官上
訴意旨略以：乙○○曾經於八十七年十一月二十四日凌晨，參加
甲○○所召集「廣三集團」關於「違約交割」之會議，知悉甲○
○擬進行「違約交割」之情。又於當天早上，召集並指揮工地主
任、幹部林偉傑等一、二十人，至「廣三集團」總管理處集合，
配合及偕同財務處人員，至各金融機構，將「廣三集團」於八十
七年十一月二十一日賣出順大裕公司之股票，而於同年月二十四
日履行交割所取得股款，予以提領，隨即將之掩飾、隱匿。原判
決僅論以乙○○係幫助犯證券交易法第一百七十一條之罪，而未
論以九十二年二月六日修正前洗錢防制法第九條第一項之罪，有
判決不適用法則之違法（見檢察官上訴書第一七、一八頁）等語
。經查：原判決理由已說明「被告乙○○縱有參加八十七年十一
月二十四日被告甲○○所召開之緊急會議，知悉甲○○打算違約
不履行交割，及掩飾、隱匿以詐欺、背信取得利用人員戶操縱、
抬高順大裕股價重大犯罪所得財物之事實。然知悉甲○○意欲犯
罪之內容，並非等同於參與犯罪之謀議，亦即乙○○是否有共同
犯罪之意圖，仍需有積極證據加以證明；依前所述，被告乙○○
並無指示寅○○上述事項（按係指原判決第四一０至四七一頁之
說明，尤其第四五九至四六八頁），本院且查無其他積極事證（
如前開帳戶隱匿贓款、匯款，至銀行辦理相關支票手續等客觀行
為）證明被告乙○○有何犯意聯絡或行為分擔，尚不得以其知悉
被告甲○○上開計劃，遽認其共犯此部分犯行。」等語（見原判
決第五三六頁）。原判決認定不能證明乙○○有被訴九十二年二
月六日修正前洗錢防制法第九條第一項之犯行，已明其論斷之
依據，尚與事理無違，係其取捨證據職權之適法行使，於法並無
不合。檢察官上訴意旨並未依據卷內訴訟資料，具體指摘原判決
所為論說明如何違法，自不屬適法之第三審上訴理由。應認檢
察官關於乙○○部分之上訴，為違背法律上之程式，予以駁回。
二、癸○○、子○○部分：
按第三審上訴書狀，應述上訴之理由，其未述者，得於提起
上訴後十日內補提理由書於原審法院，已逾上述期間，而於第三
審法院未判決前仍未提出上訴理由書狀者，第三審法院應以判決
駁回之，刑事訴訟法第三百八十二條第一項、第三百九十五條後
段規定甚明。本件被告癸○○、子○○被訴違反證券交易法案件
，檢察官不服原判決諭知癸○○、子○○免訴部分，於九十八年
七月三十日提出聲明上訴書，提起上訴，並於九十八年九月二日
提出上訴理由書，俱未述理由（檢察官所具上訴理由書，未就
原判決諭知癸○○、子○○免訴部分，述上訴理由），迄今逾
期已久，於本院未判決前仍未提出，依上開規定，檢察官有關癸
○○、子○○部分之上訴，自非合法，應予駁回。又癸○○、子
○○雖於九十八年七月二十四日，合法提起上訴，但已於九十九
年八月十日，具狀撤回上訴，本院毋庸予以審酌，附此指明。
據上論結，應依刑事訴訟法第三百九十七條、第四百零一條、第
三百九十五條，判決如主文。
中    華    民    國  九十九  年    八    月  三十一  日
                      最高法院刑事第十二庭
                          審判長法官  黃  一  鑫
                                法官  張  春  福
                                法官  林  勤  純
                                法官  李  錦  樑
                                法官  陳  國  文
本件正本證明與原本無異
                                      書  記  官
中    華    民    國  九十九  年    九    月    三    日
                                                    ｍ

司法院資訊處製作；財團法人民間司法改革基金會備份。
